臺灣新北地方法院刑事判決
110年度審交訴字第54號
公  訴  人  臺灣新北地方檢察署檢察官
被      告  李少澤



選任辯護人  王俊權律師
            舒正本律師                                  
上列被告因過失致死案件，經檢察官提起公訴（109年度偵字第3
7534號），被告於準備程序中就被訴事實為有罪之陳述，本院裁
定進行簡式審判程序，茲判決如下：
    主  文
李少澤汽車駕駛人，行經行人穿越道不依規定讓行人優先通行，
因過失致人於死，處有期徒刑壹年。
    事  實
一、李少澤於民國109年9月3日早上11時47分許，駕駛車牌號碼0
    00-000號營業用大客車，自新北市板橋區中山路一段往土城
    方向行駛，其於行經新北市板橋區中山路一段與民權路口時
    ，欲左轉往民權路行駛時，本應注意汽車行經設有行人穿越
    道路口，應暫停讓行人優先通過，而依當時天候雨、日間自
    然光線、柏油路面濕潤、無缺陷、無障礙物、視距良好，並
    無不能注意之情事，竟疏於注意路口行人穿越狀態暫停讓行
    人先行通過，貿然左轉，適有陳秀蓮步行自上開車輛右側往
    左側穿越上開路口，一時閃避不及而撞擊陳秀蓮，陳秀蓮經
    送醫救治後，於同年9月10日上午9時42分許因頭部創傷合併
    創傷性顱內出血導致神經性腎損傷因而急性肺水腫合併呼吸
    衰竭死亡。李少澤於肇事後，在有偵查犯罪職權之公務員或
    機關知悉其犯行前，即打電話報警，並已報明肇事人姓名、
    地點，請警方前往處理，自首並接受裁判。
二、案經陳秀蓮之子黃鈺嘉訴由新北市政府警察局海山分局及陳
    秀蓮之配偶黃富貴告訴臺灣新北地方檢察署檢察官偵查起訴
    。
    理  由
一、按除被告所犯為死刑、無期徒刑、最輕本刑為3 年以上有期
    徒刑之罪或高等法院管轄第一審案件者外，於第一次審判期
    日前之準備程序進行中，被告先就被訴事實為有罪之陳述時
    ，審判長得告知被告簡式審判程序之旨，並聽取當事人、代
    理人、辯護人及輔佐人之意見後，裁定進行簡式審判程序，
    刑事訴訟法第273 條之1 第1 項定有明文。本件被告所犯係
    死刑、無期徒刑、最輕本刑為3 年以上有期徒刑以外之罪，
    其於準備程序中就被訴事實為有罪之陳述，經本院告知簡式
    審判程序之旨，並聽取公訴人及被告之意見後，認宜進行簡
    式審判程序，爰依上開規定裁定行簡式審判程序。
二、上揭事實，業據被告於本院準備程序及審理時均坦承不諱，
    核與告訴人黃鈺嘉於警詢時之指述情節相符，並有道路交通
    事故現場圖、道路交通事故調查報告表（一）（二）、酒精
    測定紀錄表、新北市政府警察局舉發違反道路交通管理事件
    通知單、新北市政府消防局救護紀錄表、車輛詳細資料報表
    、車禍現場照片、現場監視器畫面光碟、行車紀錄器畫面光
    碟暨翻拍照片、臺灣新北地方檢察署勘驗筆錄、新北市政府
    車輛行車事故鑑定會新北車鑑字第0000000號鑑定意見書、
    亞東紀念醫院診斷證明書、臺灣新北地方檢察署檢驗報告書
    、相驗屍體證明書、相驗照片在卷可稽，被告之自白堪予採
    信。且按汽車行經行人穿越道，遇有行人穿越時，無論有無
    交通指揮人員指揮或號誌指示，均應暫停讓行人先行通過，
    道路交通安全規則第103 條第2 項定有明文，而依卷附道路
    交通事故調查報告表（一）所示，本案事故發生時，天候雨
    、日間自然光線、柏油路面濕潤、無缺陷、無障礙物、視距
    良好，並無不能注意之情事，被告於行經行人穿越道時，竟
    疏未禮讓行人穿越道上之行人即被害人，即貿然左轉，顯有
    過失，被告之過失駕駛行為與被害人之死亡結果間，顯有相
    當因果關係，本件事證明確，被告犯行應堪認定。
三、按汽車駕駛人，無駕駛執照駕車、酒醉駕車、吸食毒品或迷
    幻藥駕車、行駛人行道或行經行人穿越道不依規定讓行人優
    先通行，因而致人受傷或死亡，依法應負刑事責任者，加重
    其刑至二分之一，道路交通管理處罰條例第86條第1 項定有
    明文。被告既因駕車行經行人穿越道不依規定禮讓行人穿越
    道上之行人（被害人），因而致被害人死亡，則其所犯過失
    致死罪自應依上開規定加重其刑。復按刑法總則之加重，係
    概括性之規定，所有罪名均一體適用；刑法分則之加重，係
    就犯罪類型變更之個別犯罪行為予以加重，成為另一獨立之
    罪名；道路交通管理處罰條例第86條第1 項關於汽車駕駛人
    ，無駕駛執照駕車、酒醉駕車、吸食毒品或迷幻藥駕車、行
    駛人行道或行經行人穿越道不依規定讓行人優先通行，因而
    致人死亡，依法應負刑事責任者，加重其刑至二分之一之規
    定，係就刑法過失致死罪之基本犯罪類型，對於加害人為汽
    車駕駛人，於從事駕駛汽車之特定行為時，或於行駛人行道
    、行經行人穿越道之特定地點，不依規定讓行人優先通行，
    因而致人死亡之特殊行為要件予以加重處罰，已就原犯罪類
    型變更之個別犯罪行為予以加重，而成另一獨立之罪名，自
    屬刑法分則加重之性質（最高法院92年度第1 次刑事庭會議
    決議、99年度台非字第198 號判決意旨參照）。是核被告所
    為，係犯道路交通管理處罰條例第86條第1 項、刑法第276
    條之汽車駕駛人，行經行人穿越道不依規定讓行人優先通行
    ，因過失致人於死罪，並應依前揭道路交通管理處罰條例之
    規定加重其刑（起訴書認被告所為係犯刑法第276 條之過失
    致死罪嫌，已據蒞庭檢察官補充更正）。又被告於肇事後，
    在有偵查犯罪職權之公務員或機關知悉其犯行前，即打電話
    報警，並已報明肇事人姓名、地點，請警方前往處理，而自
    首並接受裁判，有道路交通事故肇事人自首情形記錄表1 紙
    附卷可佐（見109 年度偵字第37534 號偵查卷第63頁），符
    合自首要件，爰依刑法第62條前段規定，減輕其刑，並依法
    先加後減。爰審酌被告因一時疏失令被害人枉送寶貴生命，
    並造成被害人家屬無法彌補之傷痛，所為應予非難，暨衡其
    素行、智識程度、職業、家庭、經濟狀況，以及犯後坦承犯
    行，曾提出新臺幣480萬元（含強制責任險）與被害人家屬
    作為賠償，惟未取得被害人家屬之諒解或達成和解等一切情
    狀，量處如主文所示之刑，以資懲儆。
據上論斷，應依刑事訴訟法第273 條之1 第1 項、第299 條第1
項前段，道路交通管理處罰條例第86條第1 項，刑法第276 條、
第62條前段，刑法施行法第1 條之1 第1 項，判決如主文。
本案經檢察官劉家瑜提起公訴，檢察官陳漢章到庭執行職務。
中　　華　　民　　國　　111 　年　　1 　　月　　13　　日
                  刑事第二十四庭  法  官  徐子涵
上列正本證明與原本無異。
如不服本判決，應於判決送達後20日內敘明上訴理由，向本院提
出上訴狀 (應附繕本) ，上訴於臺灣高等法院。其未敘述上訴理
由者，應於上訴期間屆滿後20日內向本院補提理由書「切勿逕送
上級法院」。
                                  書記官　游士霈　　　　
中　　華　　民　　國　　111 　年　　1 　　月　　13　　日
附錄本案論罪科刑法條全文：
中華民國刑法第276條
因過失致人於死者，處5 年以下有期徒刑、拘役或50萬元以下罰
金。